臺灣新竹地方法院刑事判決
109年度易字第881號
公  訴  人  臺灣新竹地方檢察署檢察官
被      告  林佳憲（原名：蔡佳憲）




上列被告因業務侵占案件，經檢察官提起公訴（109年度偵字第8
405號），本院判決如下：
    主    文
林佳憲共同犯業務侵占罪，處有期徒刑陸月，如易科罰金，以新
臺幣壹仟元折算壹日。
　　犯罪事實
一、林佳憲（原名：蔡佳憲）之友人王家輝（前經檢察官為緩起
    訴處分確定）係陳泉潭所經營址設新竹市○○區○○路0段00號
    之「新泰豐行」員工，負責載送貨品及向客戶收受貨款等業
    務，為從事業務之人，林佳憲因知悉王家輝缺款購買機車，
    竟與王家輝共同意圖為自己不法之所有，基於業務侵占之犯
    意聯絡，謀議先由王家輝於民國108年12月14日10時許先後
    送貨至新竹縣○○市○○路00巷00號之「余師傅手工包子養生饅
    頭店」及新竹縣○○鄉○○街0號「福州包子饅頭專賣店」，並
    收受貨款共計新臺幣（下同）4萬0050元，再前往新竹縣湖
    口鄉中正七街某工地，將其中2萬8000元交付給林佳憲作為
    代為購買機車之用，其餘款項則供王家輝花用，而共同將貨
    款侵占入己。
二、案經陳泉潭訴由新竹縣政府警察局新湖分局報告臺灣新竹地
    方檢察署檢察官偵查後起訴。
　　理    由
壹、程序方面
    本判決所引用被告林佳憲以外之人於審判外之陳述，被告於
    本院準備程序時表示沒有意見，而檢察官與被告均未於言詞
    辯論終結前聲明異議（見易卷第28至29、43、133至142頁）
    。本院審酌上開證據資料作成時之情況，尚無違法不當及證
    明力明顯過低之瑕疵，亦認為以之作為證據應屬適當，依刑
    事訴訟法第159條之5第2項規定，均有證據能力。至於本院
    以下所引用非供述證據部分，並無證據證明係公務員違背法
    定程序所取得，是依刑事訴訟法第158條之4規定反面解釋，
    即具證據能力。
貳、實體方面
一、上開犯罪事實，業據被告於本院最後審理時坦承不諱（見易
    卷第141頁），核與證人即同案被告王家輝、告訴人陳泉潭
    、證人王信釧、陳霞於警詢時及偵查中之證述、證人江珈旻
    於警詢時之證述大致相符（見偵卷第9至11、58至70、86至8
    7、26至27、35至36、38至40、44至46頁），並有新泰豐行
    銷貨單2紙、新竹縣政府警察局新湖分局108年12月15日扣押
    筆錄1份、扣押物品目錄表1紙、贓物認領保管單1紙在卷可
    稽（見偵卷第29、31至34頁），足認被告之任意性自白與事
    實相符，從而，本案事證明確，被告上開犯行，洵堪認定，
    應依法論科。
二、論罪科刑：
　㈠被告於行為後，刑法第336條之罰金刑部分，固於108年12月2
    5日修正公布，並自同年月27日生效施行，然修正前該條文
    之罰金數額本應依刑法施行法第1條之1第2項前段規定提高
    為30倍，本次修法僅係將上開條文之罰金數額調整換算後予
    以明定，故修正前後之罰金刑度實質上相同，非屬法律有變
    更，並無新舊法比較適用之問題，爰逕行適用修正後之規定
    。從而，核被告所為，係犯刑法第336條第2項之業務侵占罪
    。
　㈡被告於行為時雖非新泰豐行之員工，惟其既與身為該行員工
    之王家輝間就本案犯行，有犯意聯絡及行為分擔，仍應依刑
    法第31條第1項前段規定，論以刑法第28條之共同正犯。
　㈢被告利用王家輝任職新泰豐行向客戶收取貨款之機會，與其
    謀議侵占貨款，並獲得其中2萬8000元，犯罪情節並非輕微
    。嗣於偵查中及本院最後審理之前矢口否認犯行，告訴人之
    財產損失係由被告父親出面善後，業據告訴人、被告於本院
    審理時陳述明確（見易卷第99、137頁），本院審酌上情，
    認被告不應依刑法第31條第1項但書規定減輕其刑。　
　㈣爰以行為人責任為基礎，審酌被告利用王家輝任職新泰豐行
    收取貨款機會，由王家輝以職務之便為本案業務侵占犯行，
    嗣後被告分得2萬8000元，造成告訴人受有財產損害，所為
    實有不該，惟念及被告於本院最後審理時坦承犯行；被告父
    親出面賠償告訴人4萬0050元，告訴人同意原諒被告等情，
    有新竹市○區○○○○○000○○○○○000號調解筆錄、撤回告訴狀各1
    紙附卷可參（見偵卷第81至82頁）。兼衡被告於本院審理時
    自陳高中肄業之智識程度，擔任水泥工，平均月入2萬5000
    元至3萬元，育有2名子女需照顧之家庭經濟狀況等一切情狀
    ，量處如主文所示之刑並諭知易科罰金之折算標準，以資懲
    儆。
三、沒收：
　　被告由其父親出面全額賠償告訴人之財產損失，已如前述，
    爰依刑法第38條之1第5項規定，不予宣告沒收或追徵被告之
    犯罪所得。
據上論斷，應依刑事訴訟法第299條第1項前段，判決如主文。
本案經檢察官翁貫育提起公訴，檢察官翁旭輝、高上茹、陳亭宇
到庭執行職務。
中　　華　　民　　國　　111 　年　　3 　　月　　24　　日
                  刑事第一庭  審判長法  官  楊麗文  
　　　　　　　　　 
                                    法  官  楊惠芬  
　　　　　　　　　　　　　　　　　　
                                    法  官  王凱平
以上正本證明與原本無異。
如不服本判決應於收受本判決後20日內向本院提出上訴書狀，上
訴書狀應敘述具體理由。上訴書狀未敘述上訴理由者，應於上訴
期間屆滿後20日內補提理由書狀於本院(均須按他造當事人之人
數附繕本 )「切勿逕送上級法院」。 
中　　華　　民　　國　　111 　年　　3 　　月　　24　　日
                                    書記官  鍾佩芳
附錄本案論罪科刑法條：
刑法第336條第2項
對於業務上所持有之物，犯前條第1項之罪者，處6月以上5年以
下有期徒刑，得併科9萬元以下罰金。